臺灣高等法院臺南分院刑事判決　 95年度重上更(三)字第453號
上　訴　人　臺灣臺南地方法院檢察署檢察官
上　訴　人
即　被　告　乙○○
　　　　　　　　　　現於臺灣臺南監獄執行中
指定辯護人　本院公設辯護人辛○○
上列上訴人因被告強盜等案件，不服臺灣臺南地方法院九十二年
度訴字第四四三號中華民國九十三年一月二十日第一審判決（起
訴案號：臺灣臺南地方法院檢察署九十二年度偵字第一一五八、
二一六四、二五七四號），檢察官及被告分別提起上訴，本院判
決後，經最高法院第三次發回更審，本院判決如下：
    主  文
原判決關於乙○○部分撤銷。
乙○○無罪。
    理  由
一、本件公訴意旨略以：被告乙○○意圖為自己不法之所有，並
    基於概括之犯意，連續二次與庚○○（現由原審審理中）等
    人為下列強盜行為：
  (一)被告乙○○、庚○○（現由原審審理中）共同意圖為自己不
    法之所有，未經許可非法持有具殺傷力之手槍一把、子彈十
    四發及手銬二付為犯案工具，於九十一年十一月十日上午十
    時十分許，庚○○等人先佯稱為陳南宏先生而撥打電話給癸○○，訛稱欲以同泰壓克力公司之不動產辦理抵押借款一百
    五十萬元，並約在同泰壓克力前交款。癸○○不疑有詐，於
    同日上午十時十分許與朋友駕車至上址後，乙○○與庚○○
    等人從旁邊草叢竄出，癸○○朋友見有異狀趕緊逃離現場，
    庚○○持手槍抵住癸○○頭部，乙○○與不詳姓名男子二人
    ，分持手銬銬住癸○○致其不能抗拒後，庚○○等三人並輪
    番毆打逼問癸○○錢在何處，癸○○迫於無奈而陳明錢在車
    上後，庚○○又將癸○○車輛之左前車窗敲破搶走綠色公事
    包一只（內有新台幣二萬餘元現金、行動電話一支、身分證
    、駕照、新竹商銀提款卡二張、花旗銀行信用卡一張），癸○○經朋友送醫後，經診治後受有「頭部外傷併顏面多處撕
    裂傷、四肢多處擦挫傷」之傷害（傷害部分未據告訴），庚○○等三人並由另一人開車接應離去後，將強盜所得之贓款
    花用殆盡，證件則任意丟棄。
  (二)被告乙○○與庚○○復承前述同一之概括犯意，並與壬○○
    、丙○○（上二人均經本院上訴審判決徒刑一年確定）基於
    共同基於意圖為自己不法所有之犯意聯絡，共同以不詳人士
    彩色照片一紙，貼在以電腦印表機列印之紅色紙上（上印有
    「刑警證」三字），偽造成刑事警察之服務證件，足生損害
    予公眾對警察之信賴，及警務機關對刑事警察人員管理之正
    確性，並持前揭手槍、子彈及手銬二付為犯案工具，於九十
    二年一月八日上午十時許，前往臺南市○○路五三八號「義
    冠商行」，先持上開偽造之刑警證，冒充為刑警查案，而行
    使盤查臨檢職權之方式，以刑警辦案為由，將義冠商行員工
    丑○○、陳瑞容等人一一支開後，再從中華日報挑選民間借
    貸業者，而撥打電話給民間借貸業者戊○○，佯稱要借貸新
    臺幣（下同）五十萬元，並約在「義冠商行」前交款，因戊○○從業界得知有專搶民間借貸業者之強盜集團，深恐獨自
    赴約將危及自身安危，乃秘密向警方報案尋求保護，經臺南
    市警察局第六分局刑事組偵查員甲○○喬裝成民間借貸業者
    ，於當日十三時四十分許前往查處時，乙○○自稱為夏一郎
    ，並質問甲○○何以晚到。乙○○隨即將甲○○導引到二樓
    處，壬○○、庚○○、丙○○等三人，隨後分持手槍及手銬
    跟上二樓，甲○○見壬○○手持手銬上樓，乃拔槍對著壬○○並表明為刑警身分，壬○○立即對尾隨在後之庚○○、丙○○二人，以台語高喊「開下去、開下去」（開槍之意），
    壬○○因未見庚○○有何回應，回頭見庚○○、丙○○二人
    已逃逸無蹤，亦往後退到門邊順勢帶上房門後，往樓下分頭
    逃竄，甲○○見事不宜遲，以槍托敲破玻璃，向樓下埋伏偵
    查員示意展開逮捕歹徒之任務。甲○○又見乙○○正在反抗
    搏鬥，遂迅以槍抵住腦門而告制伏逮捕，其餘偵查員則陸續
    在光州三街及平豐路等處，分頭逮捕到丙○○及壬○○二人
    ，並從壬○○身上起獲作案用偽造刑警證一張（附警卷中）
    、手銬一付，又從丙○○身上起獲另一付手銬，庚○○則趁
    隙逃逸無蹤。事隔五日（一月十三日）下午某時許，臺南市
    環保局清潔工李賜益正割草時，在義冠商行轉角之府平路、
    健康四街岔路口附近電線桿下草叢內，發現庚○○等人逃逸
    時，匆忙丟棄之手槍一把、子彈十四發。案經臺南市警察局
    第六分局報請偵辦，因認前揭一部分，被告與庚○○所為係
    共犯刑法第三百三十條第一項之結夥三人以上加重強盜既遂
    罪嫌及刑法第一百五十八條之僭行公務員職權罪嫌云云；就
    前揭二部分，被告與庚○○、壬○○、丙○○四人所為係共
    犯刑法第三百三十條第二項、第一項結夥三人以上加重強盜
    未遂罪嫌、刑法第二百十六條、刑法第二百十二條行使偽造
    服務證罪嫌，刑法第一百五十八條僭行公務員職權罪嫌，槍
    砲彈藥刀械管制條例第十一條第四項未經許可非法持有具殺
    傷力之手槍罪嫌（現已改列於同條例第八條第一項，並變更
    刑度）及第十二條第四項罪嫌云云。
二、訊據上訴人即被告固就檢察官所起訴如前揭一(二)部分，固坦
    承曾與原審同案被告壬○○於九十二年一月八日上午前往義
    冠商行，惟堅決否認有任何如前揭一(一)、(二)所述之強盜犯行
    ，辯稱本件起訴內容與事實完全不符，檢察官未經詳查，只
    聽信甲○○等人的言詞，即下定論對被告貿然起訴，並於原
    審提出書狀答辯如下：
    【事件起因背景】被告與義冠商行負責人丁○○係於九十一
    年十一月二十五日經壬○○介紹認識，得知丁○○財務拮据
    ，台北分公司因帳務問題有所困擾，因壬○○一再拜託伊幫
    忙處理，故而應允找台北的朋友幫忙，並於十一月底由壬○○駕車載同前往台北尋友人幫忙處理丁○○台北分公司的事
    情。九十二年一月五日星期日下午，壬○○與丁○○到被告
    賃居處，壬○○告知丁○○公司要辭退二名不適任之職員，
    缺四萬元付薪水，向被告借貸應急未果，復經丁○○告知其
    之前向地下錢莊借錢，被賺了很多利息，目前尚欠八十七萬
    元，還在苦苦相逼，實在無法平心靜氣處理公司業務，再加
    上跳票一千二百多萬，所以公司營運業績滑落，苦不堪言，
    而錢莊人員又天天相逼，不敢面對他們，又深恐員工知情害
    怕，一一離職，於是壬○○又拜託被告代為出面與錢莊協調
    ，可否暫緩逼討，給予一個月的時間，被告應允代為出面協
    議，豈料竟被捏造成強盜行為。
    【事發當事經過情形】九十二年一月六日上午九時許，被告
    與壬○○前往台南市○○路五三八號義冠商行，當時該商行
    內只有會計小姐子○○與一名男子，丁○○不在，被告與壬○○在商行內等了大約半小時，丁○○才到，並告知錢莊的
    人有打電話，他說當天沒空取消，另約一月八日再議，被告
    即與壬○○離開返回住處。直到一月八日早上壬○○又駕車
    前來被告住處，載同被告前往義冠商行，當時車上尚有一名
    男子很面熟，壬○○告知係其兒子的朋友即丙○○，待車行
    至國平路與府平路口時，壬○○將車停住並稱有朋友要向其
    借車，不久有一名男子騎機車靠近，壬○○囑其將機車暫停
    於樹蔭下，坐上車，由渠等談話中得知該男子是要向壬○○
    借車，並由壬○○介紹謂「阿明」。當到達義冠商行時，被
    告即與壬○○進入商行，丙○○與「阿明」並未進入，他二
    人去哪裡，被告不知道。被告二人進入商行時，辦公室裡有
    會計小姐子○○、經理「阿勇」及另數名男子。當時經理「
    阿勇」坐在電視機前與幾名男子在玩牌，壬○○就問「阿勇
    」：你們「邱董」來了嗎？「阿勇」說「邱董」昨天上台北
    ，早上剛回來，還在補眠，要我們等一下，後來壬○○打電
    話給丁○○，但無人回應，於是壬○○即與「阿勇」一同前
    往丁○○住處。後來壬○○回來轉告謂：丁○○說他剛從台
    北下來，很累，讓他休息一下，等對方（即地下錢莊）聯絡
    他，會馬上過來，因此被告就與壬○○在辦公室等候，後來
    經理「阿勇」就出去了。之後玩牌的幾名男子也陸續開著小
    貨車出去，只剩下會計小姐子○○與另二名男子在場，過不
    久子○○說要去買菜，即與另一名男子出去，只留下一名大
    約五十幾歲男子與被告及壬○○在辦公室。這段期間陸續有
    員工送貨進出，時間大約在十點多，那名男子叫被告聽電話
    ，是丁○○打來的，丁○○告知謂對方（即錢莊）有與他連
    絡，要拜託我打電話過去給對方找一位「陳仔」。於是被告
    就用公司的電話打給對方「陳仔」談論丁○○的債務問題，
    起初談的並不愉快，「陳仔」口氣很不好，而被告就告訴「
    陳仔」有賺就好，你們逼這款（樣），萬一丁○○想不開，
    自殺或是報案檢舉對你們沒好處。後再經一番溝通與討價還
    價，初步達成協議，以五十萬元結清所有的債務（實際債務
    為八十七萬元），但票只能開十五天，而且必須是別人的票
    （因丁○○跳票一千二百多萬，已是拒絕往來戶）。經被告
    將協調情形告知壬○○，他即打電話予丁○○，但還是沒有
    回應，於是壬○○即前往丁○○住處告知詳情，不久壬○○
    回來告訴被告說沒問題，目前丁○○公司營運還有在用支票
    ，是朋友妻子的戶名。被告就再打電話給「陳仔」告知沒問
    題，並約定二小時內到達義冠商行，後來大約下午一點多左
    右，有部大卡車滿載袋裝的貨物駛入商行，車上有三人，其
    中一名男子說要找會計開票，否則不下貨等語，被告即告訴
    她先等一下（因為前述五十幾歲男子拿釣竿說要去億載金城
    後面釣魚，不在現場），他們應該會馬上回來，但他不理會
    ，就把車開出去，此時壬○○接獲丁○○電話說對方很快就
    到，而丁○○他銀行的事處理好，也會馬上趕到。當時有二
    名男子進入，前面一人詢問「邱仔」人呢！被告已為他二人
    是方才載貨來車上的人，即告訴她「邱仔」剛來電，很快就
    回來，你們可以先下貨沒關係，較不會耽誤你們的時間，帶
    頭那名男子才表明是「陳仔」那邊的人，被告才知曉是錢莊
    的人，即向帶頭男子說「邱仔」剛來電說他銀行的事處理好
    ，馬上就到，請他稍候，裡面坐，但該二人並未進入辦公室
    ，只在商行內走動，後來被告與壬○○步出辦公室，被告要
    壬○○再打電話催丁○○。壬○○說不用啦，他才剛來電而
    已，此時被告只見到一名男子（事後知悉為甲○○），另帶
    頭男子沒看見，被告即問「陳仔」去哪裡？甲○○告訴被告
    他人往樓上去了，於是被告就說怎會去樓上，被告就上樓，
    甲○○也緊隨被告上樓，上去後就看到「陳仔」站在房間裡
    （隔間是透明的），被告就進入房間，「陳仔」就說：那邊
    做啦，於是被告就坐在床沿，「陳仔」則坐在椅子上（被告
    印象中當時房間只有一張椅子），甲○○站立於房門口，「
    陳仔」就問被告票呢？被告說陳先生等一下好不好，「邱仔
    」馬上就到，我們不急這一時嗎！「陳仔」即說：沒票，你
    是在「裝肖仔」，你很行，專門替人家處理債務，就從黑色
    皮包中拿出一把槍，指著被告，被告就說：不要這樣，我們
    是誠心誠意要與你們處理的，但「陳仔」卻口出惡言（三字
    經）說：敢恐嚇我，並起身用槍毆打被告頭部一下，此時被
    告感覺後腦熱熱的，用手去摸，一看整支手都是血。被告就
    要起身，但甲○○也掏出槍指著被告說：坐下。此時「陳仔
    」又一直毆打被告，這時被告實在受不了，就不管對方二人
    是否持槍，要站起來抵抗，但是被告只記得要站起來那一刻
    ，有看到壬○○從樓梯上來，之後腦中一片空白。後來被告
    感覺肚子痛了一下，才恢復意識，也感覺雙手被反綁住（用
    被告的皮帶），後來一名男子將被告帶下樓，在樓梯時看到
    很多人都穿有印「刑警」二字的背心，被告方知是警方已來
    了，可是又看到丙○○在冷庫前被毆打，被告甚感疑惑，此
    時因被告頭部受傷還在流血，他們就用偵防車將被告送到郭
    綜合醫院急診室治療。當被告在治療時，又見壬○○被帶來
    ，並躺在被告的隔壁床，壬○○問被告：怎麼會這樣？被告
    說：我怎麼知道！然後壬○○又說先不要講出丁○○的事，
    我們又沒有怎樣，應該不會有事，讓丁○○自己去說明。診
    治完後，有一位偵查員問被告有沒有健保卡？被告說沒有帶
    ，他即從被告前面右邊的褲袋拿出被告的錢（被告雙手被銬
    在後面），被告說要做什麼？偵查員說要付醫藥費，被告說
    ：什麼道理，我被打還要自己付錢，況且我有健保，為什麼
    要付錢。偵查員說：改天你再拿健保卡來領回就好，強行將
    被告的錢拿走，事後將餘款一萬四千多元即及一張收據放入
    被告的褲袋，就將被告帶上偵防車道第六分局三組偵訊室，
    此時大約下午四點多，過不久有位偵查員告訴被告夜間部偵
    訊，要被告捺印簽名。被告即說：我又沒怎樣，還被打，為
    什麼把我銬在這裡。這段期間被告未曾見到壬○○與丙○○
    二人，後來不曉得晚上幾點才看到二人被帶到偵訊室與被告
    同坐在一起。這時壬○○告訴被告說：我們可能被錢莊「綁
    枝骨（即設計的意思）」。並要求被告暫時忍耐，先不要把
    丁○○的事講出，以免錢莊的人對丁○○不利，讓丁○○遭
    受迫害等語。過不久，很多記者進來，偵查員要我們做好讓
    記者拍照，拍完照後，壬○○與丙○○又被帶離偵訊室。【
    事發之後情形】當晚被告就與一名不詳人士被銬坐在椅子，
    到隔天一月九日早上才開始訊問作筆錄，訊問時被告告訴偵
    查員：你們把我銬在椅子上整夜未睡覺，而且我的頭又很痛
    ，怎樣作筆錄。偵查員說：管你那麼多，我說什麼，你做什
    麼就對了嚕嗦。直到當日下午六點多移送地檢署，在地檢署
    被告三人依就被分開拘禁，直至一月十日凌晨大約三點，檢
    察官才對被告等三人訊問，當檢察官問被告要不要承認，被
    告答：我又沒怎樣，承認什麼，錢莊那麼惡劣，此時壬○○
    站在被告身旁拉了被告一下，於是又保留了丁○○與錢莊之
    間的事。訊問後檢察官向法院聲請羈押禁見，至四月四日，
    這期間被告只出過一次偵查庭，但為能讓被告作詳細陳述，
    甚至被告委任律師也不曾出過庭，連被告委請律師聲請調丁○○及被告的通聯紀錄也無結果，即對被告起訴等語。
三、按犯罪事實應依證據認定之，無證據不得認定犯罪事實；又
    不能證明被告犯罪者，應諭知無罪之判決，刑事訴訟法第一
    百五十四條第二項、第三百零一條第一項分別定有明文。認
    定不利於被告之事實，須依積極證據，茍積極證據不足為不
    利於被告事實之認定時，即應為有利於被告之認定，更不必
    有何有利之證據。此之所謂證據，須確屬能為被告有罪之證
    明，而無瑕疵可指者，始足當之；再者，犯罪事實之認定，
    應憑證據，所謂證據，須適於為被告犯罪事實之證明者，始
    得採為斷罪資料，如未能發現相當證據，或證據不足以證明
    ，自不能以推測或擬制之方法以為裁判基礎；又所謂認定犯
    罪事實所憑之證據，雖不以直接證據為限，間接證據亦包括
    在內，然而無論直接或間接證據，其為訴訟上之證明，須於
    通常一般人均不致有所懷疑，而得確信其為真實之程度，始
    得據之為有罪之認定，若其關於被告是否犯罪之證明未能達
    此程度，而有合理性懷疑之存在，致使無從形成有罪之確信
    ，根據「罪證有疑，利於被告」之證據法則，即不得遽為不
    利被告之認定（最高法院分別著有二十九年上字第三一０五
    號、三十年上字第八一六號、四十年台上字第八六號、五十
    三年台上字第二七五０號、七十六年台上字第四九八六號判
    例可資參照）。
四、公訴意旨認被告與壬○○等人共犯上開罪嫌，無非以：被告
    與原審同案被告壬○○已坦承於九十二年一月八日上午與丙○○、庚○○二人同時在場（義冠商行），原審同案被告丙○○亦坦承與被告及庚○○、壬○○等四人，共同犯下上開
    義冠商行強盜案之犯罪事實，被告與原審同案被告壬○○、
    丙○○等雖辯稱：渠等係要向民間借貸業者借錢及耍弄民間
    借貸業者，並非要強盜錢財，拿手銬是要讓借錢更容易云云
    。而被告與庚○○、壬○○、丙○○等人如何藉口借錢，再
    冒充刑警強盜之事實，除據被害人癸○○、戊○○指陳不疑
    ，及由被害人癸○○指認被告與庚○○二人照片無訛在卷可
    稽外，並扣有被告等人冒充刑警所偽造之刑警證及手銬二付
    ，用於挾持被害人之槍、彈及被害人癸○○驗傷診斷證明書
    一紙在卷足佐，堪信被害人癸○○所陳遭被告與庚○○等人
    強盜經過至為真實可採。另被告等四人，如何犯下義冠商行
    強盜未遂之犯罪事實，亦據前往查處之偵查員甲○○證述綦
    詳，並有現場照片六紙、取槍照片二紙，義冠商行現場圖，
    逮捕被告之現場圖及取獲槍枝現場圖各一紙在卷足按，被告
    避重就輕所辯各節，有違經驗及論理法則，並與本案所呈證
    據相悖毫無足採云云，為其論據。
五、綜觀被告上開答辯所述經過情形，與公訴意旨所載大相逕庭
    ，惟觀諸被告所陳述有關被訴義冠商行強盜案之經過情形，
    巨細靡遺，若非實情且身歷其境，似難憑空杜撰，爰就此部
    分先予審酌論斷：
  (一)據查獲本案之台南市警察局第六分局偵查員甲○○於九十二
    年一月八日所製作之報告稱：「職甲○○於九十二年元月八
    日上午十一時接獲線報有一強盜集團假藉借貸理由持槍及手
    銬、棒球棒強盜財物，涉案嫌犯共四人，地點位於台南市○○區○○路五三八號，近日仍繼續以相同方式犯案。職立即
    報告小隊長王慶樑規劃圍捕勤務，並配合本分局兩小隊偵查
    員共十一人，共同前往埋伏，到達現場後，時間約十三時三
    十分左右，職與線民共同喬裝借貸人員入內交易，由嫌疑人
    乙○○帶領職及線民上二樓，再由另一嫌疑人壬○○帶同丙○○及綽號（阿明）男子攜帶手槍乙支、手銬二付上樓，欲
    將職與線民帶上手銬，掏槍準備控制行動，並洗劫兩人身上
    財物，職見狀況不對立即拔槍表明身分，線民為了自衛拿起
    放在皮包內預備好磚頭向歹徒乙○○反擊，現場歹徒由壬○○與職對峙，並呼叫後方（阿明）開槍射擊，職見情況急迫
    立即敲破二樓窗戶玻璃，示意樓下埋伏人員上前圍捕，陳、
    林二嫌及（阿明）等人此時利用職敲打玻璃之際逃逸，經本
    分局埋伏員警對空鳴槍兩槍示警後，追逐約兩百公尺，順利
    將歹徒壬○○、丙○○、乙○○逮捕到案，另（阿明）攜槍
    趁亂逃逸。」（見警卷第27頁）；嗣於原審具結證稱：壬○○上來就有手銬，我看他手上拿著手銬逼近我，我覺得危險
    ，我就表明我是警察，然後就拔槍。（除壬○○手持手銬外
    ，其他人有無拿東西？）丙○○也帶手銬，庚○○帶手槍。
    （是否當場拿出來？）他們帶上來的。（丙○○的手銬放在
    什麼位置？）在手上。（庚○○的槍放在什麼位置？）手上
    。」（見原審卷(二)第110、112頁），另其於檢察官偵訊、本
    院上訴審、更一審及本院更三審審理時，亦同此結證在卷（
    見1158號偵查卷25至27、79至80頁、上訴卷124至125、128
    至129頁、更一審卷75至76頁）。乍閱上開報告及其證詞，
    偵查員甲○○為布線查緝匪徒，洞燭機先，已屬難能可貴，
    復不畏持有槍械強盜集團可能之高度危險性，率同僅持「磚
    頭」之線民親赴現場，在匪徒掏槍威脅之下，偕同持「磚頭
    」之線民制伏攜帶槍械之匪徒，將之緝捕到案，表現堪稱「
    英勇神武」。然查：
  1.一般警方辦案鮮有偕同線民同往現場者，縱或有之，迨亦隱
    身暗處指證或秘密提供情資。而本件偵查員甲○○既接獲線
    報得知該四人強盜集團攜有槍械，已可預見危險性甚高，縱
    係備有武器之辦案警員前往查緝，亦應保持高度警戒，且其
    既已報告小隊長規劃圍捕勤務，並有兩小隊偵查員共十一人
    配合，共同前往埋伏，要無警力不足之情形，難以想像其竟
    不顧危險，偕同其所謂之線民朋友（見前引證述）前往現場
    ，復任其該線民僅攜帶「磚頭」深入現場二樓，隻身與持械
    強盜周旋，顯然有違常情及一般警方辦案模式，可見其前揭
    報告及證詞應非實情。可能之實際情形無非：其實並無所
    謂「持槍」之強盜；或其所謂之線民其實並非攜帶「磚頭
    」，而是如被告所稱之「手槍」；亦或可能兼有上開二種
    情形，即並無所謂「持槍」之強盜，且其所謂之線民並非攜
    帶「磚頭」，而是攜帶如被告所稱之「手槍」。
  2.依被告提出郭綜合醫院批掛處出具之「健保補卡注意事項」
    記載... （急）三請於一月十五日（星期三）前憑收據、健
    保卡... 辦理退費手續。另有郭綜合醫院於九十二年一月八
    日之收據載明被告當日於外科第一診察室看診，包括手術費
    等金額共計六千零九十元（見原審卷(一)106、107頁），與被
    告前揭答辯所陳相符。另據郭綜合醫院九十二年五月二十二
    日以郭綜發字第2478號函函覆原審略以：「乙○○於92年01
    月08日下午14時20分到本院急診部求診，主訴：頭部外傷。
    經醫師理學檢查，診斷為頭部外傷併顏面多處挫傷。顏
    面撕裂傷約1.5公分。枕部頭皮撕裂傷二處，各約7公分及
    2.5公分等情（見原審卷(一)第118頁）；及郭綜合醫院九十二
    年六月二十五日以郭綜發字第2511號函函覆原審：「乙○○
    於92年01月08日下午14時20分由警察人員護送到本院急診部
    求診，警察人員陳訴：該患者拒捕跌倒等語，該函所附急診
    護理評估表主訴欄亦記載：警察代訴因拒補追逐跌倒致枕骨
    部及頂骨頭皮及左臉頰裂傷（原審卷(一)第193頁至第200頁）
    。醫院所述傷勢，亦與被告答辯所述情形相符，堪信被告遭
    逮捕時，其頭臉部確曾遭人接續毆打。而依證人甲○○之證
    述，被告既係遭所謂之「線民」反擊，則於被告送醫救治時
    ，縱被告因傷無法自行陳述，警員亦應據實陳述，何以竟代
    訴謂其所受傷害係因「拒補追逐跌倒」所致。莫非被告確係
    係遭「陳仔」持槍毆打所致，否則應無刻意隱瞞之必要，被
    告執此辯解，非無可取。據此判斷，前揭假設狀況為真實
    之可能性甚高。
  3.據甲○○所指之線報來源即證人戊○○迭於警詢、檢察官偵
    訊及原審證稱：伊不認識丁○○，沒有到過義冠商行，於九
    十二年一月八日接到一通電話聲稱要借五十萬元現金，據來
    電者自稱其為「夏一郎」，現人在台南市○○路五三八號，
    因之前曾聽聞府平路附近有錢莊業者被強盜，強盜之手法為
    ：先打電話說要借錢，然後約定地方，當對方拿錢到達現場
    ，歹徒就衝出四、五人，有拿槍的、有拿手銬的，有拿球棒
    ，拿槍的先抵住對方，再上手銬，在強盜對方的財物，所以
    不敢去，乃向警員甲○○報案，告知有此一強盜集團，問是
    否要去查案，伊那天沒有去，甲○○亦未要求伊去云云（見
    警卷25頁、偵字第1158號卷25頁、原審卷(一)第158、159頁）
    ，核其證述與甲○○所述如出一轍。然查，經營地下錢莊者
    ，將本求利，賺錢固所欲也，要不至於徵信、獲取擔保等最
    基本之保全手續亦付諸闕如。果有上開證人所謂「專搶地下
    錢莊業者之強盜集團」，渠等與既與錢莊業者素昧平生，且
    在未經徵信，亦未提出任何擔保品之情形下，渠等至愚亦無
    可能認為僅憑一通電話，錢莊業者即依約攜帶現款赴會而可
    供下手強盜。且果有強盜集團膽大妄為至此，還不如隨機選
    取道路上落單者下手，甚至任何民宅或珠寶店下手，均較上
    述方法強盜，可能獲取不法財物之機會為大。是證人戊○○
    前揭證述，實難採信，被告辯稱該等證詞係附和甲○○之報
    告，刻意捏造者，非無可能。據此判斷，前揭假設狀況為
    真實之可能性亦甚高。
  4.又關於甲○○所稱陪同其前往義冠商行查緝強盜之「線民」
    ，其證詞對於本案真實之發現，至關重要。惟於檢察官偵查
    、原審及本院歷次審理時，雖經一再通知甲○○或其所屬台
    南市警察局查明該所謂「線民」之真實姓名及年籍資料，均
    因證人甲○○稱：本案尚有共犯未到案不便透露，或畏懼遭
    到報復而未能查明（見1158號偵查卷66頁、原審卷(二)108頁
    、本院更一審卷69、75頁、本院更三審卷98、99頁）。而據
    甲○○迭次偵審中均稱該所謂之「線民」係其朋友，僅因共
    犯在逃，故不便透露其姓名年籍資料，則其對於該所謂「線
    民」之朋友住所及姓名，自應知之甚稔，僅為其安全顧慮，
    而未便透露，然本案唯一在逃共犯庚○○既經緝獲到案（現
    在臺灣台南地方法院審理中），已無安全顧慮，且該所謂之
    「線民」既然無視於攜有槍械強盜集團之危險性，而勇於持
    「磚頭」親赴現場辦案，應無所謂安全顧慮可言，乃甲○○
    對於本院函查或於其到庭證述時，就該關於甲○○所稱「線
    民」之真實姓名身分，猶一再陳稱不知其確實姓名，亦找不
    到人云云（見本院更三審卷98、99頁），所述顯然不實。揆
    其所以不肯透露該所謂「線民」之真實姓名身分，一再刻意
    隱瞞之原因，唯一合理之解釋，無非顧忌經法院傳喚作證後
    ，其「英勇神武」之事蹟遭揭穿而已，益見被告辯稱其係遭
    所謂「陳仔」持槍毆打成傷乙節，應非虛構。綜據上情判斷
    ，前揭假設狀況堪信確屬真實，即並無所謂「持槍」之強
    盜，且甲○○所謂之線民並非攜帶「磚頭」，而是攜帶如被
    告所稱之「手槍」。
  5.反觀證人即受雇於義冠商行之員工己○○於原審到庭證稱：
    伊只認識壬○○，有看過被告乙○○一、二次，因為今年三
    、四月前，他（指乙○○）與被告壬○○確曾至公司（指義
    冠商行）找過老闆丁○○，不知道他們找丁○○作何事，他
    們知道老闆不在就走了，也沒有說要做什麼，只是看一看就
    走了；我知道丁○○有欠漁貨廠商錢，約二、三百萬元，另
    丁○○曾提及向地下錢莊借過錢，義冠商行在台北的行口曾
    經託一個人買賣，我們都有開票給那個人，那人有欠魚行錢
    ，到九十一年七月份倒了，魚行的人轉而向我們要債，丁○○告訴我有請一名叫永順的朋友去處理這筆債務問題；丁○○已經不知道去那裡了，伊等有三個月沒有領薪水了，公司
    欠廠商很多錢，進貨沒有付帳等語（見原審卷(一)第226頁、
    第228頁），於本院上訴審證稱：事發當天壬○○叫我帶他
    去見老闆（即丁○○），見完老闆，我載他回公司後，我就
    下班了。他早上八、九點去找我，我帶他去老闆家見老闆的
    ，他進去就跟老闆在角落說話等語（見上訴卷209至211頁）
    ，核與同案被告壬○○、丙○○於歷次審理時供述情節（原
    審卷(一)162至163頁、229頁、上訴卷76至82頁、214至215 頁
    、本院卷128至136頁），及被告所辯事發當天部分情節相符
    ，堪信被告與壬○○確曾受丁○○之託處理義冠商行之債務
    ，且當天確係於早上即由壬○○駕車同往義冠商行，為丁○○與錢莊業者協商處理債務問題。
  6.另據證人即當時任職於義冠商行之丑○○（民國○○○年○
    月○○○日生）於本院上訴審時證稱：九十二年一月八日當
    天曾見及被告與壬○○二人，後來就去附近運河釣魚了，回
    來的時候，就看到地上有血跡，警察也來了等語（見上訴卷
    211、212頁）；證人即當時任職於義冠商行擔任會計之子○○於本院上訴審時證稱：九十二年一月八日當天剛開始時只
    見到被告及壬○○二人，沒有看到丙○○；他們進來後沒有
    說什麼事情，後來就與同事騎機車出去買東西等語（見上訴
    卷205至207頁），核與同案被告壬○○、丙○○於歷次審理
    時供述情節（原審卷(一)162至163頁、229頁、上訴卷76至82
    頁、214至215頁、本院卷128至136頁），及被告所辯事發當
    天在義冠商行遭「陳仔」打傷前之經過情形【... 只剩下會
    計小姐子○○與另二名男子在場，過不久子○○說要去買菜
    ，即與另一名男子出去，只留下一名大約五十幾歲男子《即
    丑○○》與被告及壬○○在辦公室】均相符合，益證被告辯
    稱事發當天確係於早上即由壬○○駕車同往義冠商行，為丁○○與錢莊業者協商處理債務問題。
  7.又義冠商行既係丁○○所經營，被告等若於該處犯案，事後
    檢警依此場所地緣追查，丁○○難脫嫌疑，被告等人自亦難
    脫關係，而證人子○○於警詢及歷次偵審中固證稱：被告曾
    自稱為警察，並出示「刑警證」聲稱如有抽頭即需跟我回六
    分局等語，然亦證稱除此之外，未見被告或壬○○有何言語
    或行動要求其他在場之義冠商行員工離開義冠商行（見警卷
    21至22頁、1158號偵查卷23頁、原審卷(一)154頁、上訴卷205
    、206頁），在眾目睽睽下，實難想像被告等有可能預謀以
    該商行為犯案地點。同案被告丙○○於檢察官偵訊時雖陳稱
    被告壬○○上樓之際曾出示刑警證云云（見1158號偵查卷第
    10頁），惟此不僅為被告壬○○所否認，證人甲○○於偵查
    中及原審審理中亦未證稱被告壬○○曾有出示刑警證，此有
    證人吳榮彬前揭證詞可稽。另被告於警詢及檢察官偵訊中雖
    供稱有拿出身上「證件」，出示與子○○云云，然其已明確
    陳明其係拿出身分證，並非所謂之「刑警證」，自不得以此
    遽認被告或壬○○曾出示所謂之「刑警證」。而公訴意旨雖
    謂被告與壬○○等人為遂行強盜行為，乃先共同以不詳人士
    彩色照片一紙，貼在以電腦印表機列印之紅色紙上而偽造「
    刑警證」乙枚後，前往「義冠商行」，持以冒充為刑警辦案
    為由，將義冠商行員工等人一一支開，再藉詞誘使錢莊業者
    前來，以便下手強盜云云。然依證人甲○○所述，被告等人
    既係持有槍械同夥共四人之強盜集團，渠等儘可隨機挑選道
    路上落單者，甚至任何民宅或珠寶店下手行劫，實無須大費
    周章，偽造該「刑警證」假冒刑警辦案之必要。再者，觀諸
    扣案「刑警證」上照片（見警眷36頁），乃一面貌清秀年輕
    人之照片，與被告等人之面貌無一相符，持以行使出示於人
    ，要無魚目混珠之可能，被告及壬○○於偵審中迭次抗辯該
    「刑警證」係遭栽贓，諒亦非虛。
  (二)本案雖曾查案改造手槍一枝（槍枝管制編號0000000000號）
    及子彈十四顆，然經鑑定結果為屬金屬玩具手槍、玩具金屬
    空彈殼等，均不具殺傷力，有刑事警察局刑鑑字第09200209
    71號槍彈鑑定書附原審卷可稽（原審卷(一)69至73頁），非屬
    槍砲彈藥刀械管制條例所管制之槍彈。再者，該等玩具手槍
    及子彈案發後五日之九十二年一月十三日下午，由台南市環
    保局技工劉栓銘在健康四街與府平路口空地草堆裡發現，並
    無證據可資證明被告等人確曾持有該等玩具手槍及子彈，無
    端於本案查扣，縱難認係甲○○栽贓嫁禍，亦無從遽認被告
    等曾持以犯案。公訴意旨認被告等人未經許可非法持有具殺
    傷力之手槍、子彈，涉犯修正前槍砲彈藥刀械管制條例第十
    一條第四項（現已改列於同條例第八條第一項，並變更刑度
    ）及第十二條第四項罪嫌，自屬不能證明。又按刑事訴訟法
    第二百六十九條規定：「檢察官於第一審辯論終結前，發見
    有應不起訴或以不起訴為適當之情形者，得撤回起訴，撤回
    起訴，應提出撤回書敘述理由」；同法第二百七十條亦明定
    ：「撤回起訴與不起訴處分有同一之效力，以其撤回書視為
    不起訴處分書，準用第二百五十五條至第二百六十條之規定
    。」，故撤回書既視為不起訴處分書，並準用不起訴處分書
    製作、送達及再議之規定，則撤回書製作之格式，自應依不
    起訴處分書相同之方法為之，非得以檢察官所屬機關之函片
    代替。台灣台南地方法院檢察署九十二年四月十四日南檢玲
    字九十二年度偵一一五八字第二一九０號函雖敘明「茲依上
    開槍砲鑑定意見書認不具殺傷力，而不再依其起訴之槍砲彈
    藥刀械管制條例之規定起訴」等語（見原審卷(一)67頁），僅
    以函片敘明其理由，而未以撤回書為之，應不生撤回之效力
    ，附此敘明。
  (三)按刑事訴訟法第一百條之一規定：「訊問被告，應全程連續
    錄音；必要時，並應全程連續錄影。但有急迫情況且經記明
    筆錄者，不在此限。」。本件前審同案被告丙○○於九十五
    年一月九日警詢時雖供稱：是庚○○以未顯示號碼之電話打
    我0000-00000號行動電話叫我去的，我是負責持手銬銬前來
    錢莊的人，乙○○負責與錢莊的人接頭，壬○○會陪同在乙○○身邊，他也負責持手銬銬對方，庚○○則持槍監控對方
    ，並由他負責搶走對方身上之財物。當時我們四人均在一樓
    的辦公室內，約於十一時四十分發現有錢莊的人開車至門口
    時，我及庚○○躲在廁所，現場則留乙○○及壬○○在，過
    一會兒庚○○即告訴我出來上二樓，他說阿聰已帶領對方上
    二樓了，我就出來，並跟著壬○○上二樓，當時庚○○在我
    後面，上二樓後我看到乙○○與對方已在該處說話，壬○○
    則持一張刑警證給對方看，並手拿手銬，這個時候我看到對
    方的人已拔槍出來，我便轉身匆忙下樓跑，庚○○亦跟在我
    後面跑出五三八號，但當我跑到五三八號後方時即遭警方人
    員查獲，並在我右後口袋發現手銬等語（見警卷第17頁至第
    18頁反面）；另前審同案被告壬○○於同日警詢中亦供稱：
    作案方式為庚○○所想出來的，由壬○○開車載往案發現場
    ，並由共同被告庚○○提供手銬，而持用手銬係為使被害人
    心生恐懼，及由庚○○提供偽造刑警證要其出示予被害人，
    庚○○並持有槍枝等情大致相符（見警卷第10至12頁）。然
    查，渠等於偵審中已迭次抗辯稱上開警詢筆錄係遭刑求，且
    台南市警察局第六分局雖於九十二年七月八日以南市警四刑
    字第一二九八０號函送原審關於被告等人之警訊錄影帶二捲
    ，但經原審勘驗結果：「第一捲未標示之錄影帶內容微殯儀
    館外之公祭畫面，並無被告三人警訊之內容，第二捲標示乙○○借提筆錄(三)錄影帶內容如下：一畫面並未標示訊問日期
    。二一開始出現即被告乙○○及訊問之員警，並無丙○○訊
    問之內容。」（見原審卷(一)、213、274頁）。而上開對於丙○○、壬○○二人之訊問，顯然並無急迫情事，是該訊問程
    序，固因全部未依法錄音或錄影，而無證據能力，且參照前
    述證人甲○○、戊○○之證述均有杜撰捏造之情形，則壬○○、丙○○二人抗辯渠等曾遭刑求乙節，恐非虛構。又若非
    被告確係係遭經營錢莊之「陳仔」持槍毆打所致，查獲本案
    之偵查員甲○○又何有刻意隱瞞其謂「線民」之真實姓名，
    乃至將壬○○、丙○○二人屈打成招之必要。另庚○○於本
    院審理時到庭證稱：案發當日根本未到現場，當時因案通緝
    中，不認識被告等語；證人甲○○亦證稱：當天現場並未看
    到庚○○（見本院卷第132、133頁），更可見並無所謂之「
    四人強盜集團」，則被告辯稱其受託代丁○○與錢莊業者協
    商清理債務，因而得罪錢莊業者，竟遭捏造構陷為強盜行為
    ，迨無不實。
  (四)按公訴人就被告上開部分犯罪事實，應負舉證責任，並提出
    證明之方法。然綜上所述，證人甲○○、戊○○等之證述既
    有顯然之瑕疵且不具可信性，自難憑採為被告涉犯上開強盜
    、僭行公務員職權罪嫌之證據。此外，公訴人提出之其他證
    據（玩具手槍、子彈、偽造刑警證等）及情況證據，亦不足
    為被告犯上開強盜、僭行公務員職權罪嫌之積極證明。而公
    訴人既就被告此部分犯罪事實，未能提出適合於證明被告犯
    罪之積極證據，而依其指出證明之方法，亦無從說服本法院
    以形成被告此部分犯行有罪之心證，被告此部分被訴犯行自
    屬不能證明。又被告確係受丁○○之託代為與地下錢莊業者
    處理義冠商行之債務，既經認定如前，核無再傳訊丁○○到
    庭作證之必要；另證人甲○○為錢莊業者圍事，假公濟私，
    捏造證據故入被告於罪，且於本件偵審中就案情有重要關係
    之事項，供前具結，而為虛偽之陳述，涉犯刑法第一百六十
    五條偽造證據及第一百六十八條偽證罪嫌，應由檢察官另行
    偵辦，均附此敘明。
六、關於被告被訴共同於九十一年十一月十日強盜癸○○部分：
  (一)按刑事訴訟法第一百五十九條之一第二項規定，被告以外之
    人於偵查中向檢察官所為之陳述，除顯有不可信之情形外，
    得為證據，而所謂「顯有不可信」非指陳述之實質證明力問
    題，而係證據能力之要件，法院審查被告以外之人於偵查中
    向檢察官為之陳述是否具有證據能力，應以該陳述作成之客
    觀條件及環境，例如：陳述人於接受偵訊時之心理狀態是否
    健全、有無受到脅迫、利誘或欺詐等因素，作為判斷之依據
    。經查證人癸○○於檢察官偵查中，以證人之身分具結作證
    ，有結文一紙附卷可稽。又查證人癸○○之前開證言係在檢
    察官偵查時所為之陳述，按檢察官與法官同為司法官署，衡
    諸實務運作，檢察官實施刑事偵查程序，亦能恪遵法定程序
    之要求，未有違法取供之情事，且核與其法院審判中所為之
    供述相同，應無所謂「顯有不可信」之情形，自具有證據能
    力，合先敘明。
  (二)被害人癸○○於檢察官偵查中固指認被告乙○○、庚○○之
    照片為強盜伊財物之人；並在原審法院九十二年十二月三十
    日審判期日經安排連同被告共五名進行指認，惟查：
  1.按告訴人之告訴，本以使被告受刑事訴追為目的，故其陳述
    是否與事實相符，自應調查其他證據，以資審認，苟其所為
    攻擊之詞，尚有瑕疵，則在此瑕疵未予究明以前，即不能遽
    採為斷罪之基礎，最高法院著有五十二年台上字第一三００
    號、六十一年台上字第三０九九號判例可資參照。
  2.依內政部所頒布之「警察機關實施指認犯罪嫌疑人程序要領
    」之規定，指認嫌疑人之程序，應具備以下幾個要點：指
    認前應由指認人先陳述犯罪嫌疑人特徵。指認前不得有任
    何可能指示、誘導之安排出現。指認前必須告訴指認人，
    犯罪嫌疑人並不一定存在於被指認人之中。實施指認，應
    於偵訊室或適當處所為之。應為非一對一之成列指認（選
    擇式指認）。被指認之人在外形上不得有重大差異。實
    施指認應拍攝被指認人照片，並製作紀錄表附於筆錄。實
    施照片指認，不得以單一相片提供指認，並避免提供老舊照
    片指認。且參諸知名美國心理學家伊莉莎白．羅芙托斯，在
    其《辯方證人》一書中曾指出：「認知與記憶的運作方式與
    電視或錄影帶、照相機是截然不同的。一般以為事項真相一
    旦被記憶起來，便在腦海中蟄伏不動，不會受到影響或損傷
    。其實正好相反：我們從環境中擷取到片段線索，在進入記
    憶系統後，會與先前的知識與期待－也就是已經儲存在記憶
    中的訊息－產生交互作用。因此實驗心理學家認為，記憶是
    種整合的過程，是建構性和創造性的產物」「許多研究顯示
    ，記憶會隨著時間消逝而衰退」等語。此外，美國心理學與
    法學會就指認程序之正式政策聲明亦採用美國愛荷華州立大
    學教授蓋瑞魏爾斯之研究報告，提出警方在列隊指認應遵守
    之四項規則，以避免指認錯誤發生：第一為主導列隊指認或
    相片指認之警官不應該知道該人為嫌疑犯，事實證明證人能
    夠或將有意識或無意識地對警官期望答案有所回應，此即為
    主試者期望效應。第二，必須明確告訴目擊證人，嫌疑犯不
    一定出現在列隊指認或相片指認中，因此沒有必要一定要指
    認其中任何一個人，以此避免指認無辜之人。第三，在列隊
    指認和照片指認中，嫌疑犯不應與其他列隊者有明顯不同特
    徵。第四，在進行指認時及警官回應前，目擊證人應就其所
    指認之人為實際罪犯有多少把握做出一明確聲明等。據此可
    知，使被害人指認犯罪嫌疑人時，應嚴格依上開相關規定程
    序進行，以避免造成誤認之可能性。
  3.依被害人癸○○證述：當日有三人對面草叢出來，其中一人
    拿一枝槍抵住我太陽穴，．．．，歹徒拿槍柄猛敲我頭部，
    並喝令我將頭部壓低，不讓我看見他們等語（偵查卷第78頁
    ），足見案發當時，被害人癸○○係處於一次面對三名強盜
    犯，旋即遭歹徒制伏，且因為頭部壓低，被制伏後，而不能
    目睹三名強盜犯之情形下，則被害人癸○○在被搶之前，又
    從未曾見過被告，因此，在如此緊張恐懼及短暫之突發時刻
    內，是否即能清楚辨識及記憶強盜歹徒之長相，已有疑問。
    且被害人癸○○係因報載台南市警察局第六分局查獲前述假
    藉刑警名義之強盜案件，而至第六分局陳報自己所遭遇之類
    似強盜案件，經警提供被告乙○○之照片供被害人癸○○指
    認，則在已有先入為主並含具暗示、誘導性之安排下，被害
    人癸○○自然因而很容易即形成警方提供之被告照片，即係
    強盜自己之搶匪的主觀認知及判斷。況觀諸當日警方所提供
    之被告乙○○照片所示（偵查卷第54頁），被告乙○○頭上
    包紮紗布、左臉頰貼著藥布、頭臉部往下看、且係僅有上半
    身之坐姿等情，非但不能看見被告乙○○之長相及身材全貌
    ，且其頭部特徵已經有大幅遮掩而與正常容貌有重大差異，
    是警方執以提供被害人癸○○指認之照片，顯與前揭『警察
    機關實施指認犯罪嫌疑人程序要領』第點已有違背，則被
    害人癸○○是否可依該張照片而清楚無訛而辨識指認被告乙○○即係搶匪，亦有可疑。
  4.再者，被害人癸○○在上開警詢程序（九十二年一月十日）
    ，既依警方提供之被告乙○○照片而為指認，且因而已知悉
    搶匪之姓名為乙○○，則事隔數日，於九十二年一月二十三
    日檢察官偵訊中，復命其指認記載有【乙○○】姓名之照片
    （偵查卷第73頁），在此情況下，被害人癸○○自然毫不遲
    疑繼續為相同之指認，是上開指認程序，應認已具有強烈之
    暗示及誘導作用，亦難謂合法。
  5.末查，雖原審法院於審判期日，復安排含被告乙○○在內之
    五名犯人，供被害人癸○○指認，固符合多人穿插式指認規
    定，然被害人癸○○在這之前已為二次照片指認而認定被告
    乙○○即係搶匪，且被告乙○○亦已因本案而經檢察官起訴
    ，又被害人癸○○於本次指認前，復先經以證人身分與被告
    乙○○同在在法庭接受詰問，是以，被害人癸○○在主觀認
    知上，已認定被告乙○○即係本案搶匪，此與被害人癸○○
    在完全尚未知悉犯罪嫌疑人係何人之客觀情況下，所為之指
    認，已有區別，是原審法院所為之上開指認，已不具有指認
    之價值（按多人穿插式指認之目的，即係建立在被害人尚未
    認識被告而未存有任何先入為主之主觀意識下所為）。況觀
    諸被害人癸○○在原審法院指認後證稱：（這五位裡面，有
    哪幾位是你在檢察官那裡指認的相片一樣？）如果有的話，
    應該是Ｂ（即被告乙○○）、Ｄ比較像。（Ｂ是否當天搶你
    的人？或你在警局、檢察官那裡指認的人？）有一點像，但
    時間太久，忘記了。（見原審卷(二)第125、126頁），非但未
    予明確肯定，且依上開審判長之提問乃係指這五位裡面，有
    哪幾位是你在檢察官那裡指認的相片一樣或你在警局、檢察
    官那裡指認的人等，而明確請被害人癸○○就當日強盜歹徒
    加以指認，再參以，被害人癸○○所指認者又多一位與本案
    無關之Ｄ（蘇國隆），由上情益顯見其指認之可信度甚低。
  6.綜前所陳，被害人癸○○於警、偵訊及原審法院分別所進行
    之三次指認，其指認程序顯與前揭『警察機關實施指認犯罪
    嫌疑人程序要領』暨前開引用之實證研究及實務操作程序有
    不符之處而存有瑕疵，且其指認之正確性亦有不足，已如前
    述，自不足作為被告論罪之唯一依據。
  (三)公訴人雖又提出被害人癸○○之驗傷單一紙，為被告乙○○
    不利之證據，然該驗傷單至多僅能證明被害人癸○○確曾有
    受有上開傷勢，尚無從據以推論該驗傷單上之傷勢確為被告
    乙○○所為，亦難採憑為被告論罪證據。
  (四)再者，被害人癸○○所證稱：有位自稱陳南宏先生，以不動
    產辦理抵押借款一百五十萬元，並留下一支0000000000號行
    動電號碼等語，然經本院向遠傳電信股份有限公司查詢結果
    ：該支0000000000號行動電話之租用人為住在嘉義縣太保市
    之楊丁貴（本院上訴卷第42頁），被告亦表示根本不認識楊
    丁貴其人，故亦難據此為被告不利之認定。
  (五)此外，被害人癸○○供承遭強盜之財物中包含綠色公事包、
    信用卡、身分證、提款卡及行動電話等物，惟本案中並未曾
    查獲被告乙○○或其餘同案被告等人曾使用上開信用卡、身
    分證及行動電話等之紀錄，亦未扣得綠色公事包，故亦不足
    為被害人癸○○指訴之佐證。又被害人癸○○於偵查中陳稱
    遭強盜財物時，尚有一友人在場等語，惟經本院前審準備程
    序通知癸○○提出該同行友人之真實姓名，經其到庭陳述稱
    ：當時同行之友人及送醫之友人一個叫小林，一個叫小鍾，
    因業務機會而認識，不知道他們的真實姓名及地址，也沒有
    聯絡，我介紹他們給我朋友即綽號小郭者辦理汽車貸款，小
    郭之手機號碼因為時間久了，已經刪掉了等語（見本院更二
    審卷91、92頁），此部分亦無法查證。
  (六)公訴意旨於犯罪事實欄中雖敘及被告乙○○持偽造之刑警證
    ，冒充為刑警查案，而行使盤查臨檢職權之方式，對被害人
    癸○○共同為強盜行為，另認犯刑法第一百五十八條第一項
    之僭行公務員職權罪云云。惟查被害人癸○○指認被告乙○○係在場強盜之人，經查既非可取，已如前述，且被害人癸○○指稱被告乙○○、庚○○二人強盜其財物時，除向其喝
    稱渠等係刑警外，並未持用刑警證表示身分證，其亦未指稱
    被告乙○○、庚○○當時身著警務人員服裝等情（偵查卷第
    47頁背面、第77頁背面至第79頁），是公訴意旨就此所指被
    告僭行公務員職權犯行亦無從證明。
  (七)依據上述，被害人癸○○之指認既有顯然之瑕疵且不具可信
    性，自難憑採為被告乙○○涉犯上開強盜、僭行公務員職權
    罪嫌之證據。此外，公訴人提出之其他證據（被害人癸○○
    之驗傷單）及情況證據，亦不足為被告乙○○涉犯此部分強
    盜、僭行公務員職權罪嫌之積極證明。而公訴人既就被告此
    部分犯罪事實，未能提出適合於證明被告犯罪之積極證據，
    而依其指出證明之方法，亦無從說服本法院以形成被告乙○○此部分犯行有罪之心證，基於無罪推定之原則，被告此部
    分被訴犯行，亦屬不能證明。
七、綜據前述，關於被告乙○○被訴強盜等犯行，均不能證明被
    告犯罪，依法應為無罪之諭知。原判決就關於被害人癸○○
    強盜案部分，雖認被告犯罪不能證明，惟就義冠商行強盜案
    及行使偽造刑警證暨冒用刑警身分部分，未予詳查，遽認被
    告係犯預備強盜罪，而為有罪之判決，自有不當。檢察官上
    訴意旨認被告關於被害人癸○○強盜案部分，犯罪事證明確
    ，關於被告涉犯義冠商行強盜案部分，應構成強盜未遂罪云
    云，指摘原判決不當，為無理由。被告上訴否認犯罪，則有
    理由，自應由本院將原判決關於被告乙○○部分予以撤銷改
    判，並為無罪判決之諭知。
據上論結，應依刑事訴訟法第三百六十九條第一項前段、第三百
六十四條、第三百零一條第一項，判決如主文。
本案經檢察官范文豪到庭執行職務。
中　　華　　民　　國　　96　　年　　1 　　月　　3 　　日
                  刑事第六庭    審判長法　官  董武全
                                      法  官  曾文欣
                                      法　官  杭起鶴
以上正本證明與原本無異。
檢察官如不服本判決，應於收受本判決後十日內向本院提出上訴
書。其未敘述上訴理由者並得於提起上訴後十日內向本院補提理
由書。
　　　　　　　　　　　　　　　　　　　書記官  魏安里
中　　華　　民　　國　　96　　年　　1 　　月　　3 　　日
